【裁判字號】    89,上易,2376
【裁判日期】    890406
【裁判案由】    傷害等
【裁判全文】
臺灣高等法院刑事判決                          八十九年度上易字第二三七六號
    上  訴  人
    即  被  告  丁○○
                丙○○
右上訴人因被告傷害等案件，不服臺灣桃園地方法院八十八年度易字第二二○八號，
中華民國八十九年四月六日第一審判決（起訴案號：臺灣桃園地方法院檢察署八十八
年度偵字第一二三一一號）提起上訴，本院判決如左：
    主  文
原判決撤銷。
丁○○傷害人之身體，處有期徒刑捌月；又損壞他人之鐵門，足以生損害於他人，處
有期徒刑參月。應執行有期徒刑拾月。
丙○○無罪。
    事  實
一、丁○○因懷疑其所有之Ｖ三－六四五七號自用小客車遭丙○○刮損，遂於民國（
    下同）八十八年五月十四日凌晨三時四十分許，至桃園縣桃園市○○路三○三巷
    十八號甲○○所開設之工廠敲打鐵門，找丙○○理論，經丙○○開啟鐵門後，丁○○要丙○○與伊一同到屋外之巷內，因丙○○見其來勢兇兇不予理會，旋轉身
    擬拉下鐵門，準備報警，丁○○見狀即持丙○○置於屋外之鐵製「禁止停車」標
    識牌阻擋，並堅持要丙○○出來，丙○○不肯，丁○○即將上開鐵製標識牌丟向
    丙○○，丙○○於閃避後，迅即拉下鐵門，並以腳踩住該鐵門，不讓丁○○輕易
    開啟。詎丁○○又持一支撿自垃圾堆中非屬其所有之角鐵前來敲門，因不獲回應
    ，丁○○即基於毀損之故意，以其所持之角鐵撬損破壞鐵門使扭曲變形，足以生
    損害於甲○○之方式，拉開鐵門，嗣復基於侵入住宅及傷害之故意，於未經屋主
    甲○○同意之情形下，無故進入上開屋內，以該角鐵毆打丙○○頭部及左手，致
    丙○○頭部外傷合併頭皮血腫、左上額骨及左手第五掌骨均骨折。嗣經丙○○斜
    傾身子蹲下於地上撿拾短鐵管朝上抵擋後，順手搶下丁○○手中之角鐵，將之棄
    於牆角處，乃丁○○仍未罷手，繼以拳頭攻打已跌坐於地上之丙○○臉部，致丙○○鼻骨骨折及口腔撕裂傷。
二、案經甲○○、丙○○訴由桃園縣警察局桃園分局報請台灣桃園地方法院檢察署檢
    察官偵查起訴。
        理  由
一、訊據上訴人即被告丁○○（同時亦為本案告訴人，詳見後述）固不諱言有於右揭
    時地，因找告訴人丙○○（亦同為本案之上訴人即被告，其被訴傷害丁○○部分
    ，業經本院撤銷原判決，改諭知其無罪，理由詳後述）理論汽車被刮損之事而與
    其發生爭執，並坦承有出手毆打告訴人丙○○之臉部，惟矢口否認有持角鋼毆打
    告訴人丙○○及毀損告訴人甲○○之工廠鐵門，辯稱：告訴人丙○○一出來即持
    鐵管朝伊腳部毆打，嗣見伊持角鐵，又來與伊爭奪，伊尚未打告訴人，角鐵即被
    其搶走。伊並無破壞告訴人甲○○工廠或鐵門之故意，鐵門是伊與告訴人丙○○
    拉扯時造成的云云。
二、經查：上開事實，業據告訴人丙○○及甲○○指訴歷歷，並有丙○○受傷之照片
    及診斷證明書、甲○○工廠鐵門遭損壞之照片及僱工修繕之估價單、統一發票在
    卷（見偵查卷第十五頁至第十七頁、第三十七頁）可稽。且關於傷害部分，依告
    訴人丙○○之診斷證明書記載其所受頭部外傷合併頭皮血腫、左上額骨骨折、左
    手第五掌骨骨折、鼻骨骨折及口腔撕裂傷等傷勢觀之，逮與告訴人丙○○所述遭
    被告丁○○毆打之情節吻合，足見告訴人丙○○關於傷害之指訴，並非虛妄。被
    告丁○○雖指告訴人丙○○一出來即持鐵管打伊腳部，並稱伊是與告訴人丙○○
    互毆，惟經核卷附被告丁○○之驗傷診斷證明書，丁○○僅係頭部外傷及左手與
    右手肘擦傷及挫傷，其傷勢顯非嚴重，且該診斷證明書亦無被告丁○○腳部受有
    何傷害之記載（見偵查卷第十四頁）；即被告丁○○之前於警訊、偵查中及原審
    調查審理時，亦均未有如是之指陳；再參以證人乙○○於警訊中亦只稱告訴人丙○○與被告一開始不過各持鐵棍及角鐵互相揮舞，且告訴人隨後即跑回屋內並拉
    下鐵門（見偵查卷第十二頁），益徵被告所謂互毆之辯解，直為推諉之詞，不足
    採信。另關於毀損部分，再參諸偵查卷第十六頁照片所示，告訴人甲○○工廠鐵
    門門片明顯歪斜，門柱已被拆卸橫置於門口地上之情形，以及被告丁○○於警訊
    中自承「我想拉開鐵捲門，廖員（即告訴人丙○○）就用腳踩住，我就拿長形角
    鐵撬開進入」等語，與證人乙○○於警訊中亦稱被告丁○○曾將角鐵插入門中阻
    止關門等情節，堪信上開鐵門係遭被告強力破壞所致。被告稱係伊與告訴人丙○○拉扯時所造成云云，核屬避就之詞，為無足取。是綜上所查，本件被告傷害及
    毀損之犯罪事證已臻明確，其犯行堪以認定。
三、至於告訴人甲○○另指被告尚有毀損其工廠內之量具及圖樣等物品，以及告訴人
    丙○○亦稱被告係與證人乙○○共同對伊傷害等情，經查：
    (一)關於被告被指毀損量具及圖樣部分，除據告訴人甲○○片面指述外，別無其他
      積極證據可資佐證，而偵查卷附關於告訴人工廠內部之照片，除僅顯示陳設甚
      為雜亂外，仍無助於此部分案情之瞭解，是告訴人此部分之指訴是否實在，殊
      堪質疑，自不能僅憑其尚有疑慮之指述，遽指被告確有其所指毀損量具及圖樣
      之行為。
    (二)關於被告是否與證人乙○○共同傷害告訴人丙○○部分
      1.告訴人丙○○雖一再指稱證人林民洲有與被告共同對伊傷害，惟細繹其歷次
        關於乙○○如何共同傷害伊之所言，竟先後不一，即：渠於警訊中稱與被
        告丁○○一同進入工廠之另一名男子係【徒手】毆打伊（見偵查卷第八頁）
        ；於原審中稱乙○○係【拿鐵棍自伊後面毆打】（見原審卷第三十八頁反
        面）；於本院審理中稱乙○○【拿鐵棍朝伊頭部】一直打（見本院八十九
        年九月一日審理筆錄）；惟告訴人丙○○之背部或後腦部卻未見有傷。非僅
        如此，告訴人丙○○甚且於八十九年二月十五日在原審訊問時，猶稱除被告
        與乙○○外，尚有另一人亦有參與毆打（見原審卷三十八頁反面），足見告
        訴人此部分前前後後所述，莫衷一是，顯有瑕疵。
      2.況本件歷經檢察官、原審及本院質之證人乙○○，始終據其堅決否認有毆打
        告訴人丙○○，而被告丁○○於檢察官偵查中及本院調查時，亦均稱當天只
        有伊與告訴人丙○○二人打架（見偵查卷第四十三頁、原審卷第六十二頁、
        本院卷第二十三頁及第二十四頁）；另證人即至現場處理本案之桃園縣警察
        局桃園分局埔子派出所警員楊麒寶於原審中亦稱當天伊見乙○○之衣著甚為
        正常並無凌亂（參原審卷第六十三頁）；即告訴人丙○○於原審中亦表示渠
        對證人楊麒寶上述所言，無話可說（參原審卷第六十三頁）。矧依上述告訴
        人丙○○所受之左上額骨骨折、鼻骨骨折、左手第五掌骨骨折及口腔撕裂傷
        等傷害觀之，殆皆屬正面受擊所致，至其身體側、背各處則未見有何傷勢，
        苟其係受二人以上之攻擊，傷害應不止於此。被告丁○○所言當天只有伊與
        告訴人丙○○打架，自屬可信。此外又別無其他積極證據可證乙○○有參與
        毆打告訴人，且其參與復係出於與被告有犯意聯絡，自亦不能徒憑告訴人丙○○之片面指述，即驟認本件被告之傷害行為，係基於與證人乙○○間之犯
        意聯絡或與其有何行為上之分擔（按：告訴人丙○○於八十八年九月九日在
        偵查中雖曾陳明對乙○○追加告訴，惟未據檢察官依法處理）。
      3.由上查證，關於告訴人甲○○所指被告毀損其量具及圖樣，以及告訴人丙○○指被告係與證人乙○○共同傷害伊，均屬不能證明，附此敘明。
四、核被告丁○○所為，係犯刑法第二百七十七條第一項傷害罪、第三百零六條無故
    侵入住宅罪、第三百五十四條毀損罪；其所犯無故侵入住宅與傷害二罪間，及無
    故侵入住宅與毀損二罪間，各有方法結果之牽連關係，為牽連犯，均應分別從一
    重之傷害罪及毀損罪處斷。再其所犯傷害罪與毀損罪，犯意各別，行為互異，應
    予分論併罰。原審以被告丁○○犯罪事證明確，據予論科，固非無見，惟如前述
    ，本件既無證據可證被告丁○○傷害告訴人丙○○之所為，與證人乙○○間有何
    犯意聯絡或行為分擔，且亦無證據可證被告丁○○另有毀損告訴人甲○○之量具
    及圖樣，乃原審徒以各該告訴人丙○○及甲○○之指訴，遽認被告丁○○係與證
    人乙○○共同傷害告訴人丙○○，並謂告訴人甲○○之量具及圖樣同遭被告丁○○毀損，自非允洽。被告丁○○上訴意旨否認持角鐵毆傷告訴人丙○○及毀損告
    訴人甲○○工廠之鐵門，雖無可取，惟原判決就此部分既有上述可議之處，自屬
    無可維持，應由本院將之撤銷改判，其所定應執行刑亦應一併撤銷之。爰審酌被
    告丁○○僅因懷疑其自小客車遭告訴人丙○○刮損，竟於深夜持角鐵登門興師問
    罪，不但毀損告訴人甲○○工廠鐵門，且進而嚴重毆傷告訴人丙○○（依偵查卷
    第三十七頁所附驗傷診斷證明書記載，告訴人丙○○因本件傷害，曾三度施行手
    術，並有十四次門診紀錄），足見其生性凶暴，非予嚴懲，難資警惕。以及渠於
    犯後猶一再飾詞黠辯，殊乏悔意等一切情狀，分別就傷害部分量處其有期徒刑八
    月，及就毀損部分量處其有期徒刑三月，並定其應執行有期徒刑十月。至於扣案
    角鐵一支，雖係被告持以供犯傷害罪所用之物，惟據證人乙○○於警訊中稱該角
    鐵乃被告丁○○撿自附近垃圾堆中，且無證據可認係屬被告丁○○所有，爰不予
    宣告沒收，併此敘明。
五、公訴意旨另以：上訴人即被告丙○○（同時亦為本案之告訴人，已如上述）於八
    十八年五月十四日凌晨三時四十分許，因告訴人丁○○（同時亦為本案之被告，
    已如前述）所有車號Ｖ三─六四五七號自小客車停放於桃園縣桃園市○○路三○
    三巷十八號甲○○所開設工廠前遭人刮損，而質問被告丙○○是否為其所為，雙
    方言語不合，發生口角，丙○○即持該工廠內非其所有之鐵棍，與持角鐵之告訴
    人丁○○互毆，致丁○○受有頭部外傷。左手及右手肘擦傷及挫傷，因認被告丙○○涉有刑法第二百七十七條之傷害罪嫌云云。
六、按犯罪事實應依證據認定之，無證據不得推定犯罪事實，刑事訴訟法第一百五十
    四條定有明文。又不能證明被告犯罪或其行為不罰者，應諭知無罪之判決，同法
    第三百條第一項亦著有規定。再所謂證據，係指足以認定被告確有犯罪行為之積
    極證據而言。苟積極之證據不足為不利於被告事實之認定，即應為有利於被告之
    認定，更不必有何有利之證據，最高法院三十年上字八一六號著有判例，足資參
    照。本件訊據被告丙○○堅決否認上揭犯行，辯稱：伊是正當防衛，只有抵擋，
    並沒有毆打告訴人丁○○，伊不知告訴人丁○○為何頭部會受傷，至於告訴人左
    右手之傷係因其退後時碰到運動器材所造成等語。
七、經查：告訴人丁○○自警訊以還，雖始終堅稱被告丙○○有持鐵棍毆打伊；而據
    證人乙○○於原審及本院調查時，亦證稱被告丙○○有持鐵棍與丁○○互相打來
    打去（見原審卷第五十頁、本院卷第三十八頁）。惟查：
    (一)依前述偵查卷附被告丙○○與告訴人丁○○之驗傷診斷證明書記載，被告丙○○係受有頭部外傷合併頭皮血腫、左上額骨骨折、左手第五掌骨骨折、鼻骨骨
      折及口腔撕裂傷等傷害，且其因受上開傷害，曾住院十餘天，三度施行手術，
      並經十四次門診治療；此相較於告訴人丁○○僅係受有頭部外傷及左手與右手
      肘擦傷及挫傷，顯然告訴人丁○○之傷勢甚輕，而被告丙○○之傷勢則甚為嚴
      重。
    (二)按被告丙○○身高為一七二公分、體重六十五公斤；告訴人丁○○身高則為一
      六二公分、體重六十五公斤，此業據丁○○及丙○○二人於原審中供明在卷（
      見原審卷第二十五頁反面）。兩相權衡，被告丙○○之體格顯較告訴人丁○○
      高大。是果如告訴人丁○○與證人乙○○上開所言，被告丙○○有持鐵棍與告
      訴人丁○○互毆，告訴人丁○○豈有可能占上風而只受到如上所述之輕傷？雖
      被告丙○○幾度指陳其係遭告訴人丁○○與證人乙○○聯手攻擊，然證人乙○○並未參與毆打被告丙○○，既如前述，則於只有告訴人丁○○與被告丙○○
      一對一之情形下，其竟會衍至體格高大之被告丙○○受傷遠較體格較矮小之告
      訴人丁○○嚴重，若非被告丙○○只有消極抵擋而未積極反擊，斷無可能如此
      。由是堪認被告丙○○上開所為「伊是正當防衛，只有抵擋，並沒有毆打告訴
      人丁○○．．．．．．．」之辯解，允有可信。此外，又別無其他足證被告丙○○有毆打告訴人丁○○之積極證據，應認不能證明被告丙○○犯罪。原審疏
      未詳究前情，遽對被告丙○○為科刑之判決，顯有未洽。被告丙○○上訴意旨
      執持前詞，謂原審對此部分事實之認定亦有違誤，據以指摘原判決不當，為有
      理由。應由本院就此部分併予撤銷改判，另為被告丙○○無罪之諭知。
據上論斷，應依刑事訴訟法第三百六十九條第一項前段、第三百六十四條、第二百九
十九條第一項前段、第三百零一條第一項、刑法第二百七十七條第一項、第三百零六
條、第三百五十四條、第五十五條、第五十一條第五款、罰金罰鍰提高標準條例第一
條前段，判決如主文。
本案經檢察官劉惟宗到庭執行職務。
中      華    民      國     八十九     年      九      月    十五    日
                                臺灣高等法院刑事第二十庭
                                    審判長法  官  葉  麗  霞
                                          法  官  黃  瑞  華
                                          法  官  余  來  炎
右正本證明與原本無異。
不得上訴。
                                          書記官  黃  麗  玲
中      華      民      國     八十九     年      十      月     三     日
附錄：本案論罪科刑法條全文
刑法第二百七十七條：
傷害人之身體或健康者，處三年以下有期徒刑、拘役或一千元以下罰金。
犯前項之罪因而致人於死者，處無期徒刑或七年以上有期徒刑；致重傷者，處三年以
上十年以下有期徒刑。
刑法第三百五十四條：
毀棄、損壞前二條以外之他人之物或令致不堪用，足以生損害於公眾或他人者，處二
年以下有期徒刑、拘役或五百元以下罰金。


司法院資訊處製作；財團法人民間司法改革基金會備份。
